臺灣板橋地方法院刑事判決　　　　　　　94年度訴緝字第39號
公　訴　人　臺灣板橋地方法院檢察署檢察官
被　　　告　丙○○
　　　　　　　　　　現在臺灣臺北看守所羈押中
上列被告因恐嚇取財等案件，經檢察官提起公訴（93年度偵字第
962號），本院判決如下：
    主  文
丙○○意圖為自己不法之所有，以恐嚇使人將本人之物交付未遂
，處有期徒刑壹年捌月；又以強暴及脅迫方法剝奪人之行動自由
，處有期徒刑壹年；應執行有期徒刑貳年陸月。
    事  實
一、丙○○與乙○○原為男女朋友，於民國93年1 月4 日17時30
    分許，在台北縣板橋市○○路○ 段221 號乙○○經營之新金
    響卡拉ＯＫ店，因乙○○有意分手，且欲向乙○○索取新臺
    幣（下同）數百元之修車費用不成，竟基於意圖為自己不法
    所有之恐嚇取財及傷害犯意，於進入該店後，將該店之鐵捲
    門拉下、後門反鎖，旋即毆打乙○○頭、臉等處，並以乙○○頭部撞擊牆壁，再向乙○○恫稱：今日一定要你死，有命
    才能花錢，沒命就不能花錢、最近對我都不好，需索金錢不
    順等語，並要求乙○○交給1 萬元，以償還在外之欠款，復
    自店內廚房取出菜刀1 把恫嚇，乙○○上前爭奪該菜刀時，
    2 人於扭打中倒地，丙○○又將乙○○壓制地上，持該菜刀
    砍傷乙○○之右手，致乙○○受有頭部外傷（8 ×6 公分）
    腫脹、左面頰及左側頭皮血腫（5 ×6 公分）、右前臂撕裂
    傷（6 ×15×1 公分）、（4 ×0.6 ×0.5 公分）、左腕（
    3 ×1 ×1 公分）併左肘（4 ×3 公分）血腫、右肘（4 ×
    4 公分）血腫之傷害，嗣後丙○○因聽聞店外有人叫門，乃
    作罷而取款未遂，惟為避免犯行敗露，另基於剝奪他人行動
    自由之犯意，持前揭菜刀抵住乙○○背部，喝令乙○○同行
    至地下室躲藏，而以強暴之非法方法剝奪乙○○之行動自由
    。幸經送菜至該址之甲○○等人因覺店內情況可疑，設法開
    門進入店內後，循現場血跡至地下室發現上情，詎丙○○為
    阻止甲○○靠近救援、乙○○乘隙逃脫，復基於恐嚇之犯意
    ，持前揭菜刀抵住乙○○頸部予以脅迫，對甲○○、乙○○
    恫稱：再過去就要給乙○○死等語，而以加害生命之事恐嚇
    陳、楊二人，令乙○○、甲○○因而心生畏懼，致生危害於
    安全，且藉此繼續以脅迫之非法方法剝奪乙○○之行動自由
    。嗣經警據報前來，甲○○隨同警方上前當場逮捕丙○○，
    並扣得丙○○手持之前揭菜刀一把。
二、案經乙○○訴由台北縣政府警察局海山分局報告臺灣板橋地
    方法院檢察署檢察官偵查起訴。
    理由
一、訊據被告丙○○固不否認曾於案發時、地，在新金響卡拉Ｏ
    Ｋ店與告訴人乙○○發生爭執，並持告訴人店內之菜刀與告
    訴人一同走下該店地下室，告訴人於爭執過程中曾受到刀傷
    之事實，惟矢口否認有何恐嚇取財、傷害、妨害自由、恐嚇
    之犯行，辯稱：當時與告訴人在廚房吵架，結果打翻了簍子
    裡的菜刀，因此菜刀掉在地上的時候，劃傷告訴人，才導致
    告訴人受傷云云（94年3 月30日審判筆錄）。經查：
  (1)上揭犯罪事實，業據證人即告訴人於警詢、偵查及本院審理
    時指述暨結證歷歷，並與證人即被害人甲○○於偵查中結證
    稱：當時因新金響卡拉ＯＫ店無故關門，且告訴人手機未開
    ，心覺有異，經延請鎖匠開鎖進入店內，發現店內陳設凌亂
    並有血跡，乃循血跡找到告訴人及被告，被告當時恫稱再過
    去就要給告訴人死，所以報警處理，警員到時以手電筒照到
    被告，被告當時是用菜刀刀鋒抵住告訴人脖子，後來其趁被
    告轉頭閃躲手電筒光線之際，順勢將被告手中菜刀奪下等情
    （偵查卷第39頁背面）互核相符。另有扣案之菜刀1 把、現
    場照片12張、台北縣立板橋醫院診斷證明書可資佐證。
  (2)被告於警詢中即供承：告訴人因供給伊生活所需，常給予金
    錢，案發當日因告訴人對其疏遠，進入新金響卡拉ＯＫ店內
    時發生口角，氣憤之下以手抓告訴人頭部撞擊地面，又在廚
    房籃子內取得菜刀，即以該菜刀挾持告訴人，告訴人奮力要
    將菜刀奪下時，混亂中誤傷告訴人，後來轉往地下室是要與
    告訴人再溝通等情（偵查卷第6 頁），偵查中亦供稱：案發
    當天想向告訴人索取幾百元修理機車，並要求告訴人代為償
    還伊對朋友之欠款，因為要避免其他客人干擾，所以還沒開
    始談就先將店內鐵捲門拉下，覺得告訴人對伊絕情，才起爭
    執，伊有拉告訴人的頭去撞牆，在廚房拿了菜刀後，是雙方
    爭奪菜刀時不慎劃傷告訴人的，後來對甲○○說如果再過去
    就要給告訴人死時，菜刀是放在告訴人肚子旁邊等情（偵查
    卷第27、28頁），已足認被告為向告訴人索取金錢而前往該
    店，於進入後即將鐵捲門拉下而排除旁人，即持菜刀威嚇告
    訴人，並以菜刀劃傷告訴人，於地下室亦曾持刀押住告訴人
    而向證人甲○○為恫嚇之語，此部分與告訴人之指訴、證人
    甲○○之證述互核相符，當屬可信。至被告嗣後於本院審理
    中，翻稱菜刀係因菜簍打翻，掉在地上的時候才劃傷告訴人
    云云，惟查，被告所稱欲與告訴人再為溝通，乃與告訴人轉
    往地下室云云，於店內並無旁人之情況下，顯屬多餘，又無
    端手持菜刀不放，更顯示有挾持之意，佐以告訴人指稱被告
    因聽聞店外有人叫門，乃挾持其前往地下室躲藏，均顯示被
    告持刀挾持告訴人至地下室，係為掩飾犯行而為；又查告訴
    人手臂有撕裂傷2 處，有前揭診斷證明書可佐，且菜刀並非
    輕觸即會致傷之利刃，衡情若僅係打翻簍子，因菜刀偶然掉
    落地上而劃傷告訴人手臂，尚難想像即能造成2 處傷害，是
    被告嗣後所辯情節，已無可採。
  (3)公訴意旨認為被告除以扣案菜刀1 把脅迫、挾持告訴人外，
    係由胸部另取出未扣案之預藏刀子1 把，並以該把刀砍傷告
    訴人之右手。然訊據被告則堅決否認有攜帶刀子前往新金響
    卡拉ＯＫ店，並供稱係以扣案菜刀劃傷告訴人等情，已如上
    述。經查，本件證人即告訴人於本院審理時固證稱：與被告
    爭奪扣案菜刀時，2 人均倒在地上，菜刀掉在旁邊，被告自
    上方以左膝壓制其右手，又從胸前衣服拿出1 把刀砍其右上
    手臂2 次，被告叫其站起來時，又拿扣案菜刀脅迫其前往地
    下室，被告從胸前拿出來的刀後來不知道到那裡去了等情（
    同前審判筆錄）；惟證人即告訴人於偵查中固亦證稱：在樓
    上的刀子是被告在胸部預藏的，押其到地下室的刀子是店內
    廚房拿出來的，僅知被告砍傷其手部的刀是從胸部拿出來的
    ，兩把刀應該不同等情，然同時陳稱：「但我也有點搞亂了
    」（偵查卷第34頁背面），再以告訴人於警詢時僅指稱警員
    於逮捕被告後，在現場自被告手中搶下之扣案刀刃1 把（按
    即扣案菜刀1 把），即是被告所持、脅迫其就範之物（偵查
    卷第10頁背面），並未言及被告曾持有其他刀械等情，參互
    以觀，告訴人從未能明確描述所指未扣案刀械之形狀，顯示
    其於橫遭攻擊、驚懼莫名之下，記憶似非絕對確定，且衡情
    被告既於現場取得菜刀1 把藉以威嚇告訴人，難謂有另行取
    出其他刀械砍傷告訴人，而後於案發現場藏放無蹤，再以原
    菜刀迫令告訴人就範之必要，亦無從排除係被告與告訴人爭
    奪扣案菜刀、並強力壓制告訴人時，曾暫時將菜刀收至身上
    ，導致告訴人誤認之可能性。是除告訴人之單一證詞外，公
    訴意旨並未舉積極證據證明有被告預藏之其他刀械存在，為
    有利於被告之認定，爰依被告之供詞，認為被告係持扣案菜
    刀砍傷告訴人，附此指明。
    綜據上述，被告空言辯稱並無恐嚇取財、傷害、剝奪行動自
    由、恐嚇之犯行，並無可採，本件事證明確，被告犯行已堪
    認定，自應依法論科。
二、核被告所為，係犯刑法第346 條第1 項、第3 項恐嚇取財未
    遂罪、第277 條第1 項傷害罪、第302 條第1 項剝奪他人行
    動自由罪、第305 條之恐嚇罪。又被告前揭持扣案菜刀抵住
    告訴人頸部，對告訴人脅迫稱：（甲○○）再過去就要給乙○○死等語部分，係於剝奪告訴人行動自由行為繼續中所為
    ，自屬包含於剝奪告訴人行動自由之同一意念之中。縱其所
    為合於刑法第三百零五條恐嚇危害安全罪之情形，仍應視為
    剝奪行動自由之部分行為，不另論罪（最高法院74年台上字
    第3404號判例參照）。被告所犯恐嚇取財未遂罪及傷害罪、
    剝奪他人行動自由罪及恐嚇罪間，均有方法目的之牽連關係
    ，應分別依刑法第55條之規定，各從一重之恐嚇取財未遂罪
    、剝奪行動自由罪處斷。被告所犯前揭二罪間，犯意各別，
    手段互殊，應分論併罰。公訴意旨認為被告所犯恐嚇取財未
    遂罪、傷害罪、剝奪行動自由罪、恐嚇罪4 罪間均有方法目
    的之牽連關係，惟被告顯係於實施恐嚇取財、傷害犯行後，
    因聽聞店外有人叫門，乃作罷而停止其傷害、恐嚇取財犯行
    ，為避免犯行敗露，乃再生剝奪行動自由之犯意，挾制告訴
    人同至地下室躲藏，嗣因證人甲○○循現場血跡至地下室，
    被告為阻止證人甲○○靠近救援、告訴人乘隙逃脫，乃基於
    恐嚇之犯意，持扣案菜刀抵住告訴人頸部予以脅迫，並對證
    人甲○○為前揭恐嚇犯行，足認被告所犯剝奪行動自由罪及
    恐嚇罪，應與恐嚇取財未遂罪及傷害罪，並無方法目的之牽
    連關係，公訴意旨似有誤解；又公訴意旨所指被告前揭對證
    人甲○○、告訴人恫稱：再過去就要給乙○○死等語部分，
    雖未敘明使證人甲○○因而心生畏懼，然此部分犯罪事實既
    經載明於起訴書犯罪事實欄，應認業已起訴，本院自應併予
    審酌，均附此指明。爰審酌被告因感情依賴及索取金錢之貪
    念，率而以此激烈方式發洩情緒、遂其圖謀，造成告訴人受
    傷不輕，竟猶毫無施救之念，反僅圖掩飾犯行、遂其意志，
    挾制告訴人進入地下室以阻絕求援之機會，且持刀作勢殺害
    告訴人，威脅前往救援之證人不得靠近，更致告訴人受到嚴
    重驚嚇，久未平復，經當場查獲，猶飾詞圖卸，嗣則逃匿無
    蹤，經通緝始到庭後，復矢口否認犯行，顯然未具悔意，惡
    性重大，非予相當之刑罰，顯難收教化之效，兼衡其素行、
    犯罪時所受刺激、與告訴人之關係等一切情狀，分別量處如
    主文所示之刑，並定其應執行刑，以示警懲。
據上論斷，應依刑事訴訟法第299 條第1 項前段，刑法第277 條
第1 項、第302 條第1 項、第305 條、第346 條第1 項、第3 項
、第55條、第51條第5 款，罰金罰鍰提高標準條例第1 條前段，
判決如主文。
本案經檢察官陳銘祥到庭執行職務。
中　　華　　民　　國　　94　　年　　4 　　月　　20　　日
                  刑事第八庭審判長法　官  王屏夏
                                  法?官  陳鴻清
                                  法?官  王偉光
以上正本證明與原本無異
如不服本判決應於送達後10日內向本院提出上訴狀
                              ?  書記官　陳怡君
中　　華　　民　　國　　94　　年　　4 　　月　　22　　日
附錄本案論罪科刑法條全文：
中華民國刑法第277條
傷害人之身體或健康者，處三年以下有期徒刑、拘役或一千元以
下罰金。
犯前項之罪因而致人於死者，處無期徒刑或七年以上有期徒刑；
致重傷者，處三年以上十年以下有期徒刑。
中華民國刑法第302條
私行拘禁或以其他非法方法，剝奪人之行動自由者，處五年以下
有期徒刑、拘役或三百元以下罰金。
因而致人於死者，處無期徒刑或七年以上有期徒刑，致重傷者，
處三年以上十年以下有期徒刑。
第 1 項之未遂犯罰之。
中華民國刑法第305條
以加害生命、身體、自由、名譽、財產之事，恐嚇他人致生危害
於安全者，處二年以下有期徒刑、拘役或三百元以下罰金。
中華民國刑法第346條
意圖為自己或第3 人不法之所有，以恐嚇使人將本人或第3 人之
物交付者，處六月以上五年以下有期徒刑，得併科1000元以下罰
金。
以前項方法得財產上不法之利益，或使第 3 人得之者，亦同。
前二項之未遂犯罰之。
